【裁判字號】    95,台上,4355
【裁判日期】    950810
【裁判案由】    違反廢棄物清理法
【裁判全文】
最高法院刑事判決            九十五年度台上字第四三五五號
    上  訴  人  甲○○
                        505.
                        送達代.
                        ○○街.
                乙○○
                        16弄26號（另案在監執行）
上列上訴人等因違反廢棄物清理法案件，不服台灣高等法院中華
民國九十四年六月二十八日第二審判決（九十三年度上訴字第三
０五六號，起訴案號：台灣桃園地方法院檢察署九十年度偵字第
七四一號），提起上訴，本院判決如下：
    主  文
上訴駁回。
    理  由
一、乙○○部分：
按刑事訴訟法第三百七十七條規定，上訴於第三審法院，非以判
決違背法令為理由，不得為之。是提起第三審上訴，應以原判決
違背法令為理由，係屬法定要件。如果上訴理由書狀並未依據卷
內訴訟資料，具體指摘原判決不適用何種法則或如何適用不當，
或所指摘原判決違法情事，顯與法律規定得為第三審上訴理由之
違法情形，不相適合時，均應認其上訴為違背法律上之程式，予
以駁回。本件上訴意旨略稱：(1)、共同正犯之成立，須以主觀上
具有犯意聯絡，始克成立，本案依據乙○○及共同被告卜志榮、
李蓋世、張明傑、彭登寶、證人羅光明之供述，乙○○在瑞光路
重劃區內打工，主要任務係在重劃區內指揮車輛進出已可認定，
而發給土尾單及支付司機載運廢土之款項者係羅光明，亦指卜志
榮、彭登寶供明，乙○○僅係告訴司機路如何走，根本不知非法
傾倒廢土一事，原判決認定乙○○與「伍佰」（或阿燦）有共同
犯意之連絡，並未說明其理由及依據，已有不當，況縱認乙○○
知悉所倒為廢棄物，惟乙○○僅代為告知司機地點，並非構成要
件之行為，亦應僅係幫助犯。(2)、原判決論述共同被告卜志榮、
張明傑、李蓋世、甲○○所供相符，惟甲○○於警詢筆錄並未提
及「伍佰」其人，又原審認定「伍佰」與「阿燦」應係同一人，
其依據何在？再甲○○、張明傑二人之警詢筆錄均係邱啟晉所製
作，而甲○○製作時間為民國八十九年十二月二十八日下午二十
一時十五分至同日下午二十三時五十分，張明傑則為同日下午二
十一時三十五分至二十二時四十分，如此顯不合理且為不可能之
事，其原因安在？此關係筆錄憑信性，原判決未深入究明，顯有
理由不備及矛盾之違法。
惟查本件原判決認定共同被告王嘉政以新台幣（下同）二十萬元
代價提供桃園縣新屋鄉○○段上塵子小段八０八、八一六、八一
八地號土地予亦未依廢棄物清理法第四十一條第一項規定領得處
理許可文件之甲○○，在上址從事營建廢棄土傾倒之封閉掩埋處
理，甲○○並聯絡明知未依廢棄物清理法第四十一條第一項規定
領得清除許可文件之姓名年籍不詳綽號「伍佰」（或阿燦）成年
男子，再經由該成年男子「伍佰」（或阿燦）與有犯意聯絡之綽
號「小寶」乙○○，由乙○○以每車二千六百元代價，指示分別
有犯意聯絡之司機卜志榮、李蓋世、張明傑、彭登寶（經台灣桃
園地方法院分別判處有期徒刑一年二月，均緩刑三年確定），於
八十九年十二月二十八日不詳時間，分別駕駛車號FQ-501號、OB
-878號、NQ-981號、NG-836號曳引車自台北市內湖區不詳建築工
地載運營建廢棄土至上址傾倒，而從事廢棄物之清除。嗣於同日
十九時三十分許，為警在上址查獲，並查獲卜志榮、李蓋世、張
明傑所駕駛之已傾倒完畢及彭登寶所駕駛而尚未傾倒之上開曳引
車四輛等情，因而維持第一審論處乙○○共同未依廢棄物清理法
規定領有廢棄物清除許可文件，從事廢棄物清除（累犯）罪刑之
判決，駁回乙○○在第二審之上訴，係依憑乙○○之自白、共同
被告卜志榮、李蓋世、張明傑、彭登寶、謝連財、甲○○之供述
，證人葉佳省之證詞及卷附現場查獲照片，資為論處乙○○罪刑
之依據；並敘明：(一)、營建廢棄土如依「營建廢棄土處理方案」
（八十九年五月十七日修正發布更名為「營建剩餘土石方處理方
案」）規定合法處理者，均不以廢棄物認定。亦即如依「營建廢
棄土處理方案」規定辦理時，毋須依廢棄物清理法第二十條（修
正後第四十一條第一項）規定申請核發許可證；如未依該方案規
定辦理者，則應依廢棄物清理法規定辦理，此有行政院環境保護
署八十九年五月八日（89）環署廢字第一一二０一五九號函可稽
。乙○○及共同被告卜志榮等均坦承未依「營建剩餘土石方處理
方案」或「營建事業廢棄物再利用管理辦法」等相關法令規定辦
理，則渠等所傾倒之營建廢棄土應屬廢棄物，應堪認定。(二)、案
發當日載運廢土之司機張明傑、卜志榮、李蓋世及在場指揮之甲
○○，於警詢、原審均一致的指認乙○○（小寶）叫司機載運營
建廢棄土到案發地點傾倒，且乙○○於警詢亦承認該事，則卜志
榮、李蓋世、張明傑、彭登寶既依乙○○等之指示，以曳引車將
建築工地所產出之營建廢棄土收集，再載運至查獲地點傾倒，其
等之行為已符合「清除」廢棄物之行為，縱同案被告彭登寶所載
運之營建廢棄土尚未完成傾倒，於乙○○、同案被告卜志榮、李
蓋世、張明傑、彭登寶等人之犯罪成立並無影響。又卜志榮於原
審供稱係羅光明開給伊土單，乙○○只是告訴伊怎麼走；另羅光
明亦證稱係工地老闆「阿燦」叫伊開土單給卜志榮等語，不足採
為乙○○有利之證明。(三)、又共同被告甲○○稱其於案發之日與
之聯絡之人，除「小寶」即乙○○外，另一人則為「伍佰」，而
乙○○則供稱其係受命於「阿燦」之人赴警局瞭解，二人所述之
與該案有關之人，綽號雖不相同，惟所指者應屬同一，是「伍佰
」、「阿燦」應係同一人，等理由綦詳；其採證論述核與證據法
則、論理法則、經驗法則均無違背。又查甲○○警詢筆錄係員警
邱啟晉於查獲日二十一時十五分許開始詢問，因甲○○表示不同
意夜間詢問，嗣於二十二時五十分員警再次詢問是否願意製作筆
錄，甲○○表示願意而繼續製作筆錄，此與張明傑係於同日下午
二十一時三十五分至二十二時四十分接受邱啟晉詢問而製作筆錄
並無矛盾之處，乙○○此部分上訴意旨核非依據卷證資料所為之
具體指摘，其餘上訴意旨係對原判決已調查明確並於判決內說明
之事項，徒憑己見重為事實之爭執，並未依據卷內訴訟資料具體
指摘原判決不適用何種法則或如何適用不當，與法律規定得為第
三審上訴理由之違法情形均不相適合，應認此部分上訴違背法律
上之程式，應予駁回。
二、甲○○部分：
查第三審上訴書狀，應敘述上訴之理由，其未敘述者，得於提起
上訴後十日內補提理由書於原審法院，已逾上述期間，而於第三
審法院未判決前仍未提出上訴理由書狀者，第三審法院應以判決
駁回之，刑事訴訟法第三百八十二條第一項、第三百九十五條後
段規定甚明。本件上訴人甲○○因違反廢棄物清理法案件，不服
原審判決，於九十四年七月二十八日提起上訴，並未敘述理由，
迄今逾期已久，於本院未判決前仍未提出，依上開規定，其上訴
自非合法，應予駁回。
據上論結，應依刑事訴訟法第三百九十五條，判決如主文。
中    華    民    國  九十五  年    八    月    十    日
                      最高法院刑事第七庭
                          審判長法官  孫  增  同
                                法官  吳  昆  仁
                                法官  趙  文  淵
                                法官  吳      燦
                                法官  呂  丹  玉
      本件正本證明與原本無異
                                      書  記  官
中    華    民    國  九十五  年    八    月   十五   日
                                                      v


司法院資訊處製作；財團法人民間司法改革基金會備份。
